【裁判字號】    97,抗,792
【裁判日期】    970630
【裁判案由】    強制執行
【裁判全文】
臺灣高等法院民事裁定                   97年度抗字第792號
抗  告  人   皓中資產管理有限公司
法定代理人   乙○○
抗告人因與相對人甲○○間清償票款強制執行事件，對於中華民
國97年4月21日臺灣臺北地方法院97年度執字第26214號裁定提起
抗告，本院裁定如下：
    主  文
抗告駁回。
抗告程序費用由抗告人負擔。
    理  由
一、聲請及抗告意旨略以：按台東區中小企業銀行為臺灣高雄地
    方法院92年度執字第4512號債權憑證所載之債權人，於民國
    93年2月26日將債務人即相對人對其尚未清償之貸款及有關
    一切權利、名義、利益、義務及責任（下稱系爭債權）轉讓
    予新豐資產管理股份有限公司（下稱新豐公司），再由新豐
    公司於96年9月6日轉讓予亞太金聯資產管理股份有限公司（
    下稱亞太公司），復由亞太公司於97年1月11日轉讓予抗告
    人，是抗告人現為系爭債權之合法債權人。為行使系爭債權
    ，抗告人已依強制執行法規定，檢具執行名義向執行法院聲
    請強制執行，惟執行法院竟限期命抗告人為本件強制執行程
    序補正「債權讓與已合法通知債務人」之證明。依民法第
    297條第1項規定之債權讓與通知債務人，其性質為觀念通知
    ，並不以債務人承諾為必要。況抗告人已以受讓人身分對債
    務人聲請強制執行行使系爭債權，足使債務人即相對人知有
    債權讓與之事實。實者，抗告人已於執行法院通知補正「債
    權讓與通知之證明」時，即補正相對人之最新戶籍謄本，並
    依法聲請公示送達，本件並無強制執行程序無法進行之情形
    ，詎遭執行法院以抗告人逾期仍未補正「債權讓與通知之證
    明」為由，駁回抗告人強制執行之聲請，即有違誤，為此提
    起抗告等語。
二、原裁定以：因抗告人非屬金融機構合併法第4條第1款關於金
    融機構之定義規定範圍內之事業機構，抗告人再受讓系爭不
    良債權，無同法第18條第3項依公告代替債權讓與通知之適
    用。由於抗告人聲請本件強制執行時未提出第二次及第三次
    債權讓與通知債務人即相對人之證明文件，經原法院於97年
    3月29日通知抗告人於文到5日內補正，逾期未補，即駁回強
    制執行之聲請。抗告人於97年4月7日收受該限期補正通知書
    ，逾期迄未補正，其強制執行之聲請自非合法，應予駁回等
    語。
三、按債權人聲請強制執行，如不合程式或不備其他要件，依其
    情形可以補正，經定期命補正而不補正者，法院應以裁定駁
    回之，此觀強制執行法第30條之1準用民事訴訟法第249條第
    1項第6款即明。次按債權之讓與，非經讓與人或受讓人通知
    債務人，對於債務人不生效力。民法第297條第1項本文亦著
    有規定。此因債權讓與契約固於讓與人與受讓人間意思合致
    時即生債權移轉之效力，惟此項讓與之事實，非必為債務人
    所知悉，為避免債務人誤為清償，而蒙受不測之損害，故有
    民法第297條第1項本文規定以茲保護。是在為債權讓與通知
    前，債權讓與契約僅於讓與人與受讓人間發生效力，對債務
    人尚不生效力，債務人對於受讓人自得拒絕給付。惟債權讓
    與之通知與行使債權不妨同時為之，倘若受讓人對於債務人
    主張受讓之事實，同時行使債權，即應認為同時兼有通知之
    效力（最高法院22年上字第1162號判例參照）。又按金融機
    構合併法第15條第1項第1款雖規定以收購金融機構不良債權
    為目的之資產管理公司，受讓金融機構不良債權時，適用同
    法第18條第3項規定，即其債權讓與之通知得以公告方式代
    之。惟於資產管理公司受讓金融機構不良債權後，再將該債
    權讓與他家資產管理公司時，因資產管理公司並不屬金融機
    構合併法第4條第1款規定所指之金融機構，故無金融機構合
    併法第18條第3項之適用，本院暨所屬法院93年法律座談會
    民事執行類提案第40號之研討結果即同此見解。換言之，資
    產管理公司將原屬金融機構不良債權轉讓予他家資產管理公
    司時，仍應依民法297條第1項規定為債權讓與之通知，而不
    得逕以公告代之。
四、查抗告人主張系爭債權之原債權人台東區中小企業銀行於93
    年2月26日將系爭債權讓與新豐資產管理股份有限公司，新
    豐公司於96年9月6日將系爭債權讓與亞太公司，亞太公司再
    於97年1月11日將系爭債權讓與抗告人，並提出債權憑證、
    讓渡書、債權讓與公告、債權讓證明書、本票為證，應堪信
    實。惟新豐公司、亞太公司及抗告人，均非屬金融機構合併
    法第4條第1款規定所指之金融機構，無同法第18條第3項以
    公告代債權讓與通知之適用。故新豐公司將系爭債權與讓亞
    太公司之債權讓與公告，暨亞太公司將系爭債權讓與抗告人
    之債權讓與公告，均非合法之債權讓與通知，揆諸前揭說明
    ，前開債權讓與對相對人自不生效力。原法院於97年3月29
    日通知抗告人於5日內補正前開債權讓與通知之證明，抗告
    人於同年4月7日收受該通知，迄未依限補正，原法院認其強
    制執行之聲請不合法，予以裁定駁回，並無違誤。抗告人雖
    主張以本件強制執行之聲請為債權讓與之通知，惟抗告人未
    能提出新豐公司與亞太公司間債權讓與之合法通知，渠等之
    債權讓與對相對人即不生效力；抗告人既自亞太公司受讓系
    爭債權，則在新豐公司與亞太公司間債權讓與未合法通知債
    務人前，抗告人尚無從主張其自亞太公司之受讓債權已對債
    務人生效，而據以行使該受讓債權。抗告人另謂其已向原法
    院聲請對相對人為公示送達，無不依限補正情事云云。然抗
    告人並未舉證證明前開債權讓與通知，對相對人有應為送達
    處所不明之情形，其逕向原法院聲請公示送達，於法亦有未
    合。抗告人執此指摘原裁定不當，求予廢棄，為無理由，應
    予駁回。
五、據上論結，本件抗告人為無理由，依強制執行法第30條之1
    、民事訴訟法第495條之1第1項、第449條第1項、第95條、
    第78條，裁定如主文。
中    華    民    國    97    年    6     月    30    日
                    民事第一庭
                        審判長法  官  張耀彩
                              法  官  林金吾
                              法  官  盧彥如
正本係照原本作成。
不得再抗告。
中    華    民    國    97    年    7     月    2     日
                              書記官  鄭兆璋


司法院資訊處製作；財團法人民間司法改革基金會備份。
